【裁判字號】    89,交聲,183
【裁判日期】    890808
【裁判案由】    交管條例聲異
【裁判全文】
臺灣板橋地方法院刑事裁定                        八十九年度交聲字第一八三號
    原處分機關  交通部公路局台北區監理所
    異  議  人  甲○○
    即受處分人
右列受處分人因違反道路交通管理處罰條例案件，不服交通部公路局台北區監理所八
十九年三月二十七日所為之裁決（北監六字第駕裁四０ＡＡＵ四六六九０九號、北監
六字第駕裁四０ＡＡＵ四六六九一一號），聲明異議，本院裁定如左：
    主  文
交通部公路局台北區監理所捌拾玖年參月貳拾柒日北監陸字第駕裁肆零─ＡＡＵ肆陸
陸玖壹壹號裁決處分撤銷。
其餘異議駁回。
    理  由
一、本件異議意旨略以︰異議人即受處分人甲○○於民國八十九年三月六日十八時左
    右，駕駛車號Ｍ八─二九八號營小客車，在台北市○○○路向北欲右轉信義路車
    道，適燈號變換為紅燈，異議人已超越停止線，該警員指揮異議人停止前進後，
    並請當事人後退，之後請異議人拿出證件，要異議人把車開到路旁，該警員就又
    回到分隔島上開單舉發未帶行照及闖紅燈，要異議人簽名，惟異議人雖未帶行照
    ，然並未闖紅燈而僅係紅燈越線，所以拒絕就該紙闖紅燈之違規單簽名，該警員
    未將違規單交予異議人即逕行離開，翌日異議人至該分隊拿違規單要申訴時，才
    發現又多一張不服取締，而經原處分機關以異議人闖紅燈及不服從交通勤務警察
    指揮，違反道路交通管理處罰條例第五十三條、第六十條第二項第一款、第六十
    三條第一項第一款、第三款之規定，分別處異議人罰鍰新台幣三千六百元，違規
    記點三點，及一千八百元，違規記點一點。異議人不服爰聲明異議云云。
二、（一）按汽車駕駛人，行經有燈光號誌管制之交岔路口闖紅燈者，處六百元以上
          一千二百元以下之罰鍰，道路交通管理處罰條例第五十三條定有明文，經
          查，本件異議人於前開時地闖越紅燈等情，業據證人即台北市政府警察局
          交通大隊中正一分隊隊員乙○○到庭證稱：當時異議人是從中山南路欲右
          轉信義路，當時中山南路路口已經是紅燈了，伊看到異議人在紅燈已經要
          右轉時，伊就示意他停車並退到停止線上，當時伊攔停他時，他車子已經
          超出停止線一個半車身的距離，伊要求他拿出行照，他說沒帶出去，所以
          伊打算用道路交通管理處罰條例第五十三條及第十四條第二款處罰他，他
          不簽收，他臨走前還罵一句髒話，所以伊又加開了一張不服取締的單子，
          因為當時異議人已經超越停止線了，並且車速維持平常的速度，快要碰到
          機車了，伊才以闖紅燈處罰他，如果在伊看到他時車子還在停止線上經制
          止不聽，伊才會開越線臨停這一條等語，是知當時異議人係處於紅燈後仍
          繼續闖越路口欲右轉信義路之行進狀態下，遭警察乙○○制止，異議人始
          停車並倒退至停止線上，與所謂單純於紅燈時超越停止線臨時停車之情形
          並不相當，則乙○○以異議人闖紅燈掣單舉發，並無不當。原裁決機關就
          此援引道路交通管理處罰條例第五十三條規定，裁決異議人闖紅燈，並依
          同條例第六十三條第一項第三款違規記點三點，經核並無不合，異議人此
          部份之異議為無理由，應予駁回。
    （二）又按汽車駕駛人，駕駛汽車，不服從交通勤務警察或依法令執行交通指揮
          、稽查人員之指揮或稽查者，處新臺幣九百元以上一千八百元以下之罰鍰
          ，道路交通管理處罰條例第六十條第二項第一款雖定有明文，惟對交通違
          規不服稽查取締之事實認定，須經攔停稽查而有下列情事之一者：(1)拒絕
          查驗駕照、行照或其他足資稽查之文件者，(2)拒絕停靠路邊接受稽查者，
          (3)以消極行為不服從稽查者，(4)經以警報器、喊話器呼叫靠邊停車而不靠
          邊停車接受稽查取締或逃逸者，內政部警政署七十年七月十三日警署交字
          第一九四一八號函文說明在案，而依違反道路交通管理事件統一裁罰標準
          及處理細則第十一條第一項之規定，執行交通勤務人員或稽查人員查獲車
          輛所有人、駕駛人、行人或其他使用道路者違反道路交通管理事件，均應
          當場填掣「舉發違反道路交通管理事件通知單」，以通知聯交付行為人收
          受，交付時告知被通知人於移送聯「收受通知聯者簽章」欄簽名或蓋章，
          拒絕簽章者，記明其事由，視為已收受。是依據證人乙○○之前揭證詞，
          本件異議人係於前揭闖越紅燈右轉之違規情形發生後，即服從警察乙○○
          之制止，未繼續行進右轉，並將車倒回停止線上，尚難謂異議人有何經制
          止不從或不服從指揮稽查之違規情形。雖異議人因為認其僅係紅燈越線，
          並未闖越紅燈而拒絕於警察乙○○所填掣之「舉發違反道路交通管理事件
          通知單」上簽名，惟此時儘可依違反道路交通管理事件統一裁罰標準及處
          理細則第十一條第一項之規定記明拒絕簽章之事由，而視為異議人已收受
          ，要難遽認異議人此等拒絕簽名之行為，即該當於不服稽查取締之違規情
          形。至於異議人是否當場對掣單警員乙○○口出髒話，則應另屬刑法第一
          百四十條第一項侮辱公務員之範籌，亦難遽認與道路交通管理處罰條第六
          十條第二項第一款之所規定之不服從指揮稽查情形相符。是裁決機關逕以
          異議人不服從交通勤務警察指揮為由，裁處罰鍰新台幣一千八百元，並違
          規記點一點部分，自有未合，爰依法撤銷原處分。
三、據上論斷，應依道路交通管理處罰條例第八十七條第二項、道路交通案件處理辦
    法第十九條、第二十條前段裁定如主文。
中      華      民      國    八十九    年      八      月      八      日
                              臺灣板橋地方法院交通法庭
                                          法  官    葉  靜  芳
右正本證明與原本無異。
如不服本裁定，應於裁定送達後五日內向本院提出抗告狀。
                                          書記官    黃  大  千
中      華      民      國    八十九    年       八     月      十四    日


司法院資訊處製作；財團法人民間司法改革基金會備份。
